臺灣高等法院臺南分院刑事判決　　　　　　　　　　九十三年度上易字第二五七號
　　上 訴 人即
　　自　訴　人　甲○○
　　被　　　告　善化中山路郵局.
右上訴人因被告恐嚇取財案件，不服中華民國九十三年四月十九日台灣台南地方法院
第一審判決（九十三年度自字第二一號），提起上訴，本院判決如左：
    主  文
上訴駁回。
    理  由
一、自訴意旨略以：為自訴人於民國（下同）九十一年七月廿四日上午一時十分許，
    前往被告台南縣善化鎮○○路郵局，辦理存摺及提款卡之掛失。然被告竟然向警
    報案，致自訴人遭台南縣警察局善化分局中山路派出所，拘禁於該派出所。依郵
    局當時提供該帳戶交易明細表，當時該帳戶，尚有餘額，新台幣（下同）四、五
    萬元，然於新營郵局令自訴人，前往終止帳戶時，該帳戶竟僅剩九百餘元。惟自
    訴人當時遭派出所拘禁，不能去領款。既然是警方帳戶，理應凍結該款項，何以
    讓其領取等情。因認被告善化中山路郵局顯涉有刑法幫助恐嚇取財罪嫌云云。
二、原判決略以：
  (一)按自訴之提起，應委任律師行之；自訴人未委任代理人，法院應定期間以裁定命
    其委任代理人，逾期仍不委任者，應諭知不受理之判決；又第三百零二條至第三
    百零四條之判決，得不經言詞辯論為之，刑事訴訟法第三百十九條第二項、第三
    百二十九條第二項、第三百零七條，分別定有明文。
  (二)查本件自訴提起，自訴人未依上開規定，委任律師為自訴代理人，經原審於九十
    三年三月廿四日裁定，命自訴人於十日內，補正此項欠缺，該裁定正本，於九十
    三年三月卅一日送達自訴人，有送達證書在卷可稽。然自訴人逾期未補正，原判
    決因認自訴程序違背規定，而不經言詞辯論，逕為諭知不受理之判決。
三、原判決以自訴人，經裁定令於一定期間，補正委任律師為自訴代理人，然逾期未
    委任，乃依法判決自訴不受理。自訴人上訴意旨以：由自訴人直接施行自訴者，
    自訴人應負舉證責任，是自訴案件，法院不應命自訴人委任律師代理，較能接近
    事實。故法院不得任意使用「命令」，令自訴人委任律師，則本件應為實體判決
    云云。然本件自訴人，係於九十三年三月十八日，向原審提起自訴，（詳一審卷
    一頁），已在九十二年九月一日上開自訴規定施行後（刑事訴訟法第七條之二規
    定參照），則本件自訴，自有修正後自訴規定之適用。準此，本件原審對本件自
    訴案件，於自訴人未委任律師，即提起自訴，乃依上開自訴規定，裁定命自訴人
    先行補正。然自訴人逾期未補正，原判決乃以自訴程序違背規定，而不經言詞辯
    論，逕為不受理判決之諭知。本院經核，原判決適用法則，依法有據。上訴意旨
    ，指摘原判決不當，為無理由，應予駁回。
四、末查，對於原審諭知不受理之判決上訴時，第二審法院認其為無理由而駁回上訴
    之判決，得不經言詞辯論為之，刑事訴訟法第三百七十二條定有明文。本件原判
    決係諭知自訴不受理，自訴人上訴後，本院審理結果，認本件自訴人上訴為無理
    由而駁回其上訴，爰依上開規定，不經言詞辯論為之，併此敘明。
據上論斷，應依刑事訴訟法第三百六十八條、第三百七十二條，判決如主文。
中    華    民    國      九十三      年      六      月      二十八    日
                                  臺灣高等法院臺南分院刑事第六庭
                                      審判長法官  蔡    崇    義
                                            法官  許    進    國
                                            法官  董    武    全
右正本證明與原本無異。
不得上訴。
                                      法院書記官  黃    全    忠
中    華    民    國      九十三      年      六      月      三十      日
